臺灣臺南地方法院柳營簡易庭民事判決
111年度營簡字第227號
原      告  簡長欽  
被      告  曾秀娟  
兼
訴訟代理人  邱鈺昇  
上列當事人間請求損害賠償事件，經本院柳營簡易庭於民國111
年7月19日言詞辯論終結，判決如下：
    主  文
一、原告之訴及假執行之聲請均駁回。
二、訴訟費用由原告負擔。
    事實及理由
一、原告起訴主張：原告從事火雞孵化後小雞之買賣，被告歷年
    皆向原告購買小火雞，部分自行飼養，部分轉賣給其他飼養
    戶，其他飼養戶養大之火雞再賣給被告，被告再販賣成雞，
    而賺取轉賣之價差（俗稱販仔）。因孵化火雞需相當時間，
    依慣例原告會於2個月前向被告詢問2個月後欲訂購之小火雞
    數量，以利原告排定數量孵化。於民國108年12月間被告向
    原告訂購1900隻小火雞，買賣價金為新臺幣（下同）218,50
    0元（下稱系爭契約），並表示日後直接交給訴外人沈豐寶
    飼養，原告即排定時間加以孵化，原告於109年2月孵化後準
    備交付被告，因沈豐寶突然去世，被告以該批小火雞為沈豐
    寶購買拒絕受領，原告最後不得不將該批小火雞銷毀。被告
    於原告提出給付時，拒絕受領，已陷於受領遲延，並陷於給
    付遲延，原告得依民法第254條解除系爭契約，爰依民法第2
    60條、第231條請求損害賠償。並聲明：被告應連帶給付原
    告218,500元，及自109年2月25日起至清償日止，按週年利
    率百分之5計算之利息；原告願供擔保，請准宣告假執行。
二、被告則以：被告僅是仲介原告與沈豐寶間成立系爭契約，非
    買賣契約之當事人，小火雞的數量是2100隻，不是1900隻，
    此數量是沈豐寶決定後告訴被告邱鈺昇，被告邱鈺昇再轉告
    給原告，原告自己也有向沈豐寶確認。並聲明：原告之訴駁
    回。
三、得心證之理由
　㈠當事人主張有利於己之事實者，就其事實有舉證之責任，民
    事訴訟法第277條本文定有明文。次按實體法上之規範可區
    分為二大類，其一為基本規範或請求權規範，另一則為對立
    規範。凡能於當事人間發生一定之權利者，即為基本規範，
    亦即權利發生規範（或權利根據規範）；而對立規範則包括
    （1）權利障礙規範（或稱權利妨害規範）（即指權利成立
    之初妨礙其權利之效果之規定，如民法第71條、第72條、第
    87條等）。（2）權利消滅規範（即指實體法上使已發生權
    利歸於消滅之相關規定，如民法第309條、第310條、第334
    條清償、免除等）。（3）權利排除規範（或稱權利受制規
    範）（即指實體法上對於權利人之權利行使，得由相對人主
    張一時阻卻或永久阻卻權利行使之規定，如民法第264條、
    第144條等）。所謂基本規範可理解為實體法上之請求權基
    礎（如民法第767條、第184條等），主張權利存在之人，應
    就權利發生之法律要件之該當事實為舉證。而於基本規範獲
    證明後，則主張對立規範存在之人，即負有舉證之責任。此
    即舉證責任之基本原則，學說稱之為特別要件分類說（或規
    範說），此亦為實務上之通說，民事訴訟法第277條之規定
    ，亦應本諸上開說明以為解釋。查原告主張兩造間成立系爭
    契約等情，為被告所否認，此乃權利發生規範，自應由原告
    負舉證責任。
　㈡經查，證人陳勇呈於本院審理中證稱：108年12月時沈豐寶有
    意圖要跟原告訂購小火雞，但我不知道是不是他去訂購。沈
    豐寶平時就會跟我討論要養多少隻小火雞，因為我賣飼料常
    在外面走動，清楚市場行情，我們也會跟被告（肉商）這邊
    討論，但沒有跟原告討論過等語，兩造均認證人陳勇呈所述
    為真，堪認其之證述可採，由其證述可知，其不知道沈豐寶
    是不是自己去訂購，亦即其無從證明兩造間成立系爭契約一
    事。此外，原告雖提出其與被告曾秀娟LINE之對話內容，然
    其對話內容中原告於109年2月19日稱：「二月份小雞如昨天
    早上你們夫妻在電話中所說找不到飼養場地，本批小雞1900
    隻是我例行在12月3日電話向你詢問數量所訂，它的安置方
    式應由你們決定，並支付全數款項。」被告曾秀娟於同日稱
    ：「長欽哥哥：如果說我今天有雞舍，我可以幫沈豐寶養下
    這批火雞，但是沒雞舍，這批雞並不是我要養而是沈豐寶訂
    的……。」由上開可知，被告曾秀娟業已否認兩造成立系爭契
    約，無從證明兩造間成立系爭契約。此外，原告復未能提出
    其他證據證明上開事實，依舉證責任分配法則，難認兩造間
    存在系爭契約，原告上開主張，為無理由，應予駁回。
四、從而，原告依民法第260條、第231條請求被告應連帶給付原
    告218,500元，因原告無法證明兩造間成立系爭契約，自無
    從依債務不履行之規定，請求被告連帶負損害賠償責任，原
    告上開主張，為無理由，應予駁回。又原告之訴既經駁回，
    其假執行之聲請即失所依據，應併予駁回。
五、本件事證已臻明確，兩造其餘攻擊防禦方法及所提證據，經
    本院斟酌後，認為與本件判決結果不生影響，爰不予逐一論
    列，附此敘明。
六、訴訟費用負擔之依據：民事訴訟法第436條第2項、第78條。
中　　華　　民　　國　　111 　年　　8 　　月　　2 　　日
                  臺灣臺南地方法院柳營簡易庭
                              法  官  陳協奇
以上正本係照原本作成。
被告如不服本判決，應於送達後20日內，向本院提出上訴狀並表明上訴理由，如於本判決宣示後送達前提起上訴者，應於判決送達後20日內補提上訴理由書（須附繕本）。如委任律師提起上訴者，應一併繳納上訴審裁判費。　　　　　　　　　　　　　　
中　　華　　民　　國　　111 　年　　8 　　月　　3 　　日
　　　　　　　　　　　　　　　書記官  洪季杏